【裁判字號】    89,上易,4082
【裁判日期】    891226
【裁判案由】    竊盜
【裁判全文】
臺灣高等法院刑事判決                          八十九年度上易字第四八二號
    上  訴  人
    即  被  告  乙○○
                丙○○
                達原判決載.
右上訴人因竊盜案件，不服臺灣桃園地方法院八十九年度易字第一一七八號，中華民
國八十九年六月三十日第一審判決（起訴案號：臺灣桃園地方法院檢察署八十八年度
偵字第一八三六二號）提起上訴，本院判決如左：
    主  文
原判決除甲○○部分外，均撤銷。
乙○○、丙○○共同攜帶兇器竊盜，乙○○累犯，處有期徒刑壹年。丙○○處有期徒
刑柒月。扣案之美工刀壹支，沒收。
達無罪。
    事  實
乙○○、丙○○二人自幼即為瘖啞人。乙○○前且因犯竊盜罪，於民國八十三年間，
經臺灣板橋地方法院判處有期徒刑八月，上訴後，經本院及最高法院駁回上訴確定，
於八十四年十一月十一日因縮刑期滿執行完畢，仍不知悔改，猶於八十八年十二月四
日上午二時許，傳真予丙○○稱：「１９００請你人在嗎！明天早上你馬上來我家見
面。我們一起去工作ＯＫ，請速回１３留」等語，提議行竊，經丙○○應允後，乙○○、丙○○即與甲○○（已經原判決確定）共謀行竊，推由乙○○、甲○○下手，丙○○則在車上等候，同日上午九時三十分許，三人開車載同不知詳情達同赴桃園縣
中壢市○○路與後龍路交叉口後，即依前述商議，由丙○○在前述路口之所駕駛之Ｉ
Ｊ－三八六一號車上等候，乙○○、甲○○則下車進入約五十公尺外之忠貞市場內，
於入口處覓得戊○○為行竊目標後，乙○○、甲○○二人併肩，甲○○再以右肩緊靠
戊○○之左側，並利用人群擁擠之機會，由甲○○攜帶丙○○所有客觀上具有危險性
非屬槍砲彈藥刀械管制條例列管之美工刀一把，割破戊○○背掛肩上之皮包（毀損部
分未據告訴），竊取皮包內黑色皮夾一個（內含新臺幣（下同）一萬四千元、身分證
、駕照各一張、金融卡二張），甲○○得手後夾藏皮夾於其腋下，惟旋經發覺有異之
戊○○發現，而當場抓住甲○○，並自甲○○之腋下取回上開失竊之皮夾；據報趕至
之警察並即循線查獲約在五十公尺外正欲開車離開之乙○○、丙○○，並扣得前開丙○○所有供甲○○竊盜用之美工刀一把。案經桃園縣警察局中壢分局報請臺灣桃園地
方法院檢察署檢察官偵查起訴。
    理  由
壹、有罪部分：
一、訊之被告乙○○、丙○○，固坦認與甲○○相偕前往右揭處所之事實，然均否認
    有右開竊盜犯行，乙○○辯稱：伊雖與甲○○進入前揭市場，且在市場內看東西
    ，但其後伊上廁所，詎伊上完廁所回到丙○○停車處時，即被警逮捕云云。丙○○亦辯稱，伊不認識甲○○，係因甲○○曾在新竹被毆，伊始與其他被告同行，
    欲赴新竹幫忙；且伊始終在車上，不知甲○○有無行竊，否則甲○○被捕後伊應
    立即逃離，豈有續留現場之理云云。
二、惟查，被告乙○○及甲○○如何於前開市場入口處併肩行進，其中甲○○以右肩
    緊靠戊○○之左側，利用人群擁擠之機會，由甲○○割破戊○○背掛肩上之皮包
    ，竊取皮包內放有一萬四千元、身分證、駕照各一張、金融卡二張之黑色皮夾一
    個，甲○○得手後夾藏於其腋下，惟旋經發覺有異之戊○○發現，而當場抓住甲○○，並自甲○○之腋下取回上開失竊之皮夾等事實，業據戊○○於警訊及本院
    訊問陳述在卷（見偵卷第二二頁、本院八十九年十二月四日筆錄第八頁），並有
    贓物認領保管收據及已割破之皮包、皮夾照片六紙在卷可稽（見偵卷第二四頁、
    二六至二八頁）。次查，被告丙○○於警訊中已供承：「我認識甲○○、乙○○
    ﹕﹕﹕，和他們是朋友關係」、「是乙○○帶我們來中壢忠貞市場偷東西」、「
    我正在把風，我知道他們去偷東西。」、「有事先有商量，我負責在車上把風，
    甲○○和乙○○下車去偷東西，達在車上休息。」、「（傳真紙上）１９００
    是我代號、１３是乙○○代號，去工作就代表偷東西，乙○○傳給我」等語，並
    坦承扣案美工刀係其所有（見偵卷第十五頁反面、第十六頁正面）；即被告乙○○於警訊中亦供承：「有事先計劃，我與甲○○一同到人多之市場（公共場所）
    尋找目標扒竊皮包，丙○○負責開車．．及把風，丁○則在車上。」、「我直接
    趁亂離開，並坐上丙○○的車子」、「我是想先回去等甲○○。」等語（見偵卷
    第五頁反面），徵諸扣案之傳真紙確記載﹕「１９００請你人在嗎！明天早上你
    馬上來我家見面。我們一起去工作ＯＫ，請速回１３留」，其傳真時間為八十八
    年十二月四日上午二時八分，此有該傳真紙在卷可稽（見偵卷第二九頁），與被
    告丙○○所供，並無不合。被告丙○○嗣雖否認認識甲○○，並稱警訊時看不懂
    手語翻譯，所述並不實在云云。核係飾卸之詞，不足採信。再查，被告乙○○於
    上訴本院後所具之答辯狀，已自白稱﹕「﹕﹕﹕陪甲○○至中壢忠貞市場為其把
    風，雖為共犯，實因一時利益薰心，失去思考而誤陷法網」等情（見八十九年十
    一月二十三日答辯狀）。更見被告乙○○參與行竊之事實明確。乙○○嗣雖改稱
    該答辯狀係獄中友人照著判決書抄寫，伊不識字；又稱，因伊不識字，故伊於警
    訊時所為不利於己之供述亦非實在云云。惟縱認乙○○不識字且答辯狀係友人依
    第一審判決書抄寫屬實，然豈有未經探求內容，即率予遞送法院或簽名之理。又
    乙○○之答辯狀中，雖否認策劃行竊。然觀前開傳真所載及被告丙○○之供述，
    應認乙○○所辯非主謀云云，不可採信。至甲○○雖亦否認行竊，辯稱，伊不認
    識其餘三被告，不知美工刀係何人所有，亦未攜帶用以行竊，被害人之皮夾係伊
    在菜市場之地上撿得云云。然戊○○之皮夾係被人以美工刀割破，已如前述；戊○○更稱，因該市場常有人被扒竊，伊即心生警戒，在見甲○○、乙○○多次緊
    靠伊行走後，立即察覺並發現失竊，其時甲○○、乙○○在伊左後方一、二公尺
    處，伊立即問並抓住甲○○手臂，並在甲○○之左手臂腋下發現伊之皮夾，乙○○則已逃離等語（見本院八十九年十二月四日筆錄）。足見甲○○所辯皮夾係在
    地上撿得，伊未行竊云云，不足採信。
三、末按，刑法第三百二十一條第一項第三款所謂結夥三人以上之犯罪，應以在場共
    同實施或在場參與分擔實施犯罪之人為限，不包括共謀共同正犯在內，此觀最高
    法院七十六年台上字第七二一０號判例自明。本件被告丙○○於甲○○及被告乙○○下車行竊時，雖在車上等候。然戊○○陳稱失竊現場距丙○○車輛停放處約
    五十公尺，自汽車停放處看不到失竊現場等語（見本院八十九年十月四日筆錄第
    九、十一頁）。則被告丙○○於警訊時雖自承係在車上把風、接應云云。然把風
    、接應係為使犯罪易於完成，而於下手實施之其他共犯行為之時，為下手實施者
    排除犯罪之阻力，或提供下手實施者之訊息，使達成犯罪。本件丙○○等候處距
    行竊現場達五十公尺，且因市場人群阻隔而不能窺見乙○○、甲○○之行竊情形
    ，實無從把風、接應，以排除阻力或提供資訊，難認被告丙○○係在場共同實施
    或在場參與分擔實施犯罪之人。然觀丙○○答允乙○○以傳真行竊之提議行竊於
    前，嗣且開車載同乙○○、甲○○等人至市場，並於乙○○、甲○○行竊時，在
    外接應等事實，可知被告丙○○有以自己共同犯罪之意思，事先同謀，僅由其中
    一部分人即被告乙○○、甲○○實施犯罪行為，依司法院院字第一九０五號解釋
    亦屬共同正犯。
四、綜上所述，本案事證已明，被告所辯各節均不可採，應依法論科。
五、查美工刀足以對人之身體造成傷害，自屬兇器，核被告乙○○、丙○○所為均係
    刑法第三百二十一條第一項第三款之竊盜罪（起訴書贅引同條項第一款），被告
    二人與甲○○間，就本案犯罪，有犯意之聯絡，被告乙○○與甲○○間，且有行
    為之分擔，被告丙○○雖未親自參與竊盜罪構成要件之行為，然其係以自己共同
    犯罪之意思，事先同謀，並由被告乙○○、甲○○實施竊盜行為，與被告乙○○
    、甲○○均為共同正犯。次查，被告乙○○前有如事實欄所示之犯罪、科刑及執
    行情形，有本院「被告全國前案紀錄表」在卷可按，其於有期徒刑執行完畢後五
    年以內再犯本案有期徒刑以上之罪，為累犯，應依法加重其刑。又被告乙○○、
    丙○○均自幼即係瘖啞人，業據被告等陳述明確，均依刑法第二十條之規定減輕
    其刑，被告乙○○部分並先加後減之。原審據以論罪科刑雖非無見，然刑法第三
    百二十一條第一項第三款所謂結夥三人以上之犯罪，應以在場共同實施或在場參
    與分擔實施犯罪之人為限，不包括共謀共同正犯在內，已如前述。本案被告丙○○既未在場共同實施或參與分擔實施，自不能認被告丙○○與乙○○、甲○○三
    人係結夥三人以上竊盜。原審及公訴人均以被告乙○○、丙○○與甲○○係結夥
    三人以上竊盜，尚有誤會。被告乙○○、丙○○上訴否認犯罪雖無理由，然原判
    決關於此部分既有不當，自應由本院就被告乙○○及丙○○部分之判決撤銷改判
    。爰審酌被告均有多次前科，其中被告乙○○之前科且多屬竊盜之素行（見前述
    紀錄表），不知悔改及三人以共謀行竊之方法、所用手段雖非重大，但影響社會
    秩序危害非輕暨犯罪後態度不佳等一切情狀，分別量處如主文所示之刑。原審以
    被告乙○○除有如事實欄所載之犯行及執行情形外，復於八十七年間因竊盜案件
    ，經台灣士林地方法院判處有期徒刑十月，並經台灣高等法院於八十八年三月四
    日駁回其上訴而確定，竟拒不到案執行，再犯本犯之罪，認被告乙○○有竊盜習
    慣，以其行為對社會安寧、秩序及被害人財產危害甚大，實有滌除其犯罪劣習，
    再予教育以矯正其偏差人格及行為之必要，而依竊盜犯贓物犯保安處分條例第三
    條第一項第一款、第四條之規定，諭知於刑之執行前令入勞動場所強制工作參年
    。觀被告乙○○之前案紀錄，雖確有前次竊盜前科，然細繹其犯罪時間，分別八
    十三、八十七及八十八年間，尚難認係習於犯罪之人，自不得諭知強制工作，附
    此敘明。末查，扣案之美工刀係被告丙○○所有，已經丙○○於警訊時供明在卷
    ，因係供共同被告甲○○竊盜之用，爰依法宣告沒收。
貳、無罪部分：
一、公訴人以被告乙○○、丙○○及甲○○之上開竊盜犯行，被告達亦於被告乙○○及甲○○行竊時，坐在前開車內守候，擔任把風及接應工作，因認被告達與
    其餘被告共犯刑法第三百二十一條第一項第四款罪嫌。
二、訊之被告達始終否認有參與其餘被告之前述竊盜犯行，辯稱，伊原不認識甲○○，但因甲○○被毆，為助其一臂之力，始與其餘被告同行，伊不知甲○○與乙○○下車行竊，伊一直在車上睡覺，待醒來時，警察已到現場等語。對照被告丙○○於警訊時所供：「（甲○○偷竊別人皮包，事先是否有計劃？每個人負責何
    工作？）有事先有商量，我負責在車上把風，甲○○和乙○○下車去偷東西，達
    在車上休息。」（見偵卷第十五頁反面），於本院訊問時所述：「當時達在
    睡覺」（本院八十九年十二月四日筆錄）各等語，並無不符。縱達就與其餘被
    告同赴現場之原因，與丙○○所述並不相符；警察訊問時且已質疑被告達經警
    查獲時並未睡覺（見偵卷第二十頁正面），而可認被告所辯伊係為助甲○○一臂
    之力始到現場及伊始終在睡覺云云，並不實在，甚且可懷疑被告達知悉其餘被
    告係下車行竊。然既查無被告達就上開竊盜，與其餘被告間有何犯意聯絡或行
    為分擔之任何事證，自不能僅以被告達知情，即認其係竊盜之共犯。既不能證
    明被告達犯罪，自應依法諭知無罪之判決。原審不查，逕對被告達為論罪科
    刑之判決，尚有未當，被告達上訴否認犯罪為有理由，應由本院就此部分之判
    決撤銷改判。
據上論斷，應依刑事訴訟法第三百六十九條第一項前段、第三百六十四條、第三百零
一條第一項、第二百九十九條第一項前段、刑法第二十八條、第三百二十一條第一項
第三款、第四十七條、第二十條、第三十八條第一項第二款，判決如主文。
本案經檢察官王安明到庭執行職務。
中      華      民      國      八十九      年    十二    月    二十六  日
                              臺灣高等法院刑事第七庭
                                  審判長法  官  吳  啟  民
                                        法  官  蘇  隆  惠
                                        法  官  林  瑞  斌
右正本證明與原本無異。
不得上訴。
                                        書記官  丁  淑  蘭
中    華    民    國    八十九    年      十二      月      二十七      日
附錄本判決論罪科刑法條：
刑法第三百二十一條：
犯竊盜罪而有左列情形之一者，處六月以上五年以下有期徒刑：
一、於夜間侵入住宅或有人居住之建築物、船艦或隱匿其內而犯之者。
二、毀越門扇、牆垣或其他安全設備而犯之者。
三、攜帶兇器而犯之者。
四、結夥三人以上而犯之者。
五、乘火災、水災或其他災害之際而犯之者。
六、在車站或埠頭而犯之者。
前項之未遂犯罰之。


司法院資訊處製作；財團法人民間司法改革基金會備份。
